【裁判字號】    95,交聲,552
【裁判日期】    950622
【裁判案由】    違反道路交通管理處罰條例聲明異議
【裁判全文】
臺灣臺北地方法院交通事件裁定         95年度交聲字第552號
異  議  人  甲○○
即受處分人
上列異議人即受處分人因違反道路交通管理處罰條例案件，對於
交通部公路總局臺北區監理所中華民國九十五年六月六日所為之
處分（原處分案號：北監自裁字裁四０－Ｚ00000000號
），聲明異議，本院裁定如下：
    主      文
原處分關於罰鍰新臺幣伍萬肆仟元部分撤銷。
前項撤銷部分，不罰。
其餘異議駁回。
    理  由
一、按汽車駕駛人飲用酒類或其他類似物後其吐氣所含酒精濃度
    超過每公升零點二五毫克或血液中酒精濃度超過百分之零點
    零五以上者，不得駕車，道路交通安全規則第一百十四條第
    二款定有明文。又汽車駕駛人，駕駛汽車經測試檢定有酒精
    濃度超過規定標準者，處新臺幣（下同）一萬五千元以上六
    萬元以下罰鍰，並當場移置保管其車輛及吊扣其駕駛執照一
    年，道路交通管理處罰條例第三十五條第一項第一款亦有明
    定。另按民國九十五年二月五日施行之行政罰法第二十六條
    第一、二項規定，一行為同時觸犯刑事法律及違反行政法上
    義務規定者，依刑事法律處罰之。但其行為應處以其他種類
    行政罰或得沒入之物而未經法院宣告沒收者，亦得裁處之。
    前項行為如經不起訴處分或為無罪、免訴、不受理、不付審
    理之裁判確定者，得依違反行政法上義務規定裁處之。究其
    立法目的，一行為同時觸犯刑事法律及違反行政法上義務規
    定時，由於刑罰與行政罰同屬對不法行為之制裁，而刑罰之
    懲罰作用較強，故依刑事法律處罰，即足資警惕時，實無一
    事二罰再處行政罰之必要。且刑事法律處罰，由法院依法定
    程序為之，較符合正當法律秩序，應予優先適用，但罰鍰以
    外之沒入或其他種類行政罰，因兼具維護公共秩序之作用，
    為達行政目的，行政機關仍得併予裁處。再者，其他種類行
    政罰，係指違反行政法上之義務應受「裁罰性之不利處分」
    ，依行政罰法第二條規定，包括限制或禁止行為之吊扣證照
    處分。
二、本件原處分機關交通部公路總局臺北區監理所（下稱原處分
    機關）認異議人即受處分人甲○○於九十五年四月二十二日
    二十三時五十八分許，駕駛車牌號碼一八六五－ＧＨ號自小
    客車行經國道一號公路南向三十五點四公里處時，因車速放
    慢，經內政部警政署國道公路警察局（下稱舉發機關）執勤
    員警察覺有異將其攔停後聞其滿身酒味，員警乃對受處分人
    實施酒精濃度測試，並測得其吐氣所含酒精濃度達每公升零
    點六二毫克，超過標準值每公升零點五五毫克之違規，以受
    處分人有違反道路交通管理處罰條例第三十五條第一項第一
    款規定之行為掣發九十五年四月二十三日公警局交字第Ｚ0
    0000000號舉發違反道路交通管理事件通知單予以舉
    發，嗣受處分人未於通知期限前繳納罰鍰或陳述意見，原處
    分機關乃逕依道路交通管理處罰條例第三十五條第一項第一
    款及違反道路交通管理事件統一裁罰基準表等規定，於九十
    五年六月六日以北監自裁字裁四０－Ｚ00000000號
    裁決書裁處五萬四千元罰鍰，並吊扣駕駛執照十二個月。
三、受處分人聲明異議意旨略以：本件違規因伊接受酒測測得吐
    氣所含酒精濃度超過標準值每公升零點五五毫克，法院已就
    酒駕部分判罰三萬元整，惟伊向原處分機關到案後，紅單部
    分又需繳交五萬四千元，乃就此提出異議等語。
四、經查：受處分人於前揭時地駕駛上開車號自小客車，為警攔
    停並測得其吐氣所含酒精濃度高達每公升零點六二毫克之同
    一違規事實，經員警以犯公共危險罪嫌移送臺灣板橋地方法
    院檢察署檢察官偵辦，並經檢察官以九十五年度速偵字第五
    五六號以受處分人涉犯刑法第一百八十五條之三服用酒類，
    不能安全駕駛動力交通工具而駕駛罪，聲請簡易判決處刑，
    復經臺灣板橋地方法院於九十五年五月二十五日以九十五年
    度交簡字第四八九號判決判處拘役三十日，如易科罰金，以
    三百元折算一日，有臺灣高等法院被告前案紀錄表及臺灣板
    橋地方法院上開刑事簡易判決各一份附卷可稽，是受處分人
    上開酒後駕車涉犯公共危險之行為確實已經法院判決對之科
    以刑罰。揆諸上開說明，受處分人上開酒後駕車違規之事實
    ，除其行為應處以其他種類行政罰即吊扣駕駛執照十二個月
    部分，仍得依上開道路交通管理處罰條例第三十五條第一項
    規定裁處之外，其違反行政法上義務而受裁處罰鍰五萬四千
    元部分，依行政罰法第二十六條第一項規定，即應依刑事法
    律處罰之，不再援引上開道路交通管理處罰條例之規定裁罰
    之。
五、綜上所述，原處分機關所為上開罰鍰之行政裁罰，即有未洽
    ，故就此部分之原處分應予撤銷，並為不罰之諭知，受處分
    人就此部分之異議，為有理由。至於，原處分機關上開吊扣
    駕駛執照十二個月之行政裁罰，依上開道路交通管理處罰條
    例之規定及行政罰法第二十六條第一項但書之規定，則核無
    不當，而受處分人既係就上開原處分均予異議，此部分異議
    ，自屬無理由，應予駁回。
據上論斷，應依道路交通管理處罰條例第八十七條第二項、道路
交通案件處理辦法第十九條、第二十條之規定，裁定如主文。
中    華    民    國    95    年    6     月    22    日
                  交通法庭法  官  黎惠萍
上正本證明與原本無異。
如不服本裁定，應於裁定送達後5日內向本院提出抗告狀。
                          書記官  楊麗娟
中    華    民    國    95    年    6     月    28    日


司法院資訊處製作；財團法人民間司法改革基金會備份。
